【裁判字號】    95,上訴,1428
【裁判日期】    950619
【裁判案由】    搶奪
【裁判全文】
臺灣高等法院刑事判決                95年度上訴字第1428號
上  訴  人  臺灣臺北地方法院檢察署檢察官
被      告  乙○○
                    （另案於臺灣桃園女子監獄執行中）
上列上訴人因被告搶奪案件，不服臺灣臺北地方法院95年度訴字
第106號，中華民國95年3月21日第一審判決（起訴案號：臺灣臺
北地方法院檢察署94年度偵字第20783號），提起上訴，本院判
決如下：
    主  文
原判決撤銷，發回台灣台北地方法院。
    理  由
一、公訴意旨略以：被告乙○○意圖為自己不法之所有，於民國
    （民國）93年8 月17日晚間20時許，在臺北市○○區○○路
    327 號前，趁證人甲○○於該址擺設攤位而將其所有之皮包
    （內有國民身分證、信用卡2張、新臺幣（下同）600元、行
    動電話1 支）置放於攤位旁架子上不及防備之機會，徒手搶
    奪證人甲○○之前開皮包，隨後騎乘車號ＡＺＯ─151 號重
    型機車欲逃逸，嗣經證人甲○○攔阻，被告見事跡敗露，於
    是棄車逃逸並取得該皮包及內含之財物，嗣因證人甲○○報
    案，經警據前揭機車上被告遺留之指紋追查，始查獲上情，
    因認被告涉犯刑法第325條第1項之搶奪罪嫌。
二、查被告於偵查中固不否認有於民國93年8月17日晚間20時許
    ，在臺北市○○區○○路327號前，趁甲○○於該址擺設攤
    位而將其所有之皮包（內有國民身分證、信用卡2張、600
    元、行動電話1 支）置放於攤位旁架子上疏於注意之機會，
    趁機竊取甲○○之前開皮包，隨後騎乘前開重型機車欲逃逸
    ，嗣經甲○○發現，被告見事跡敗露，於是棄車逃逸並取得
    該皮包及內含之財物，是被告雖承認竊盜但堅詞否認有搶奪
    犯行（詳偵卷第48至51頁），而內政部警政署刑事警察局鑑
    驗書雖鑑定出前開機車上留有被告之指紋及前揭機車之照片
    ，亦僅足證明被告本騎上前揭機車欲逃逸時，被證人甲○○
    發現而棄車逃離，證人甲○○既未主動出手阻攔，被告亦無
    反擊行為，尚不足以證明被告確有公訴人所指之搶奪犯行。
    況證人甲○○於原審審理時證稱案發當時其正在攤位後方清
    洗物品，並未在攤位上，被告拿走其放在攤位架子上之皮包
    時，其並未看見，直到被告將皮包拿到手後，其始發現被告
    拿的皮包與其所有之皮包一樣，其遂問被告拿為何拿走其皮
    包，此時被告可能聽到，即趕緊坐上機車，其想拉住其所有
    之皮包，有碰到皮包，但並未拉住，被告即跳下機車帶著其
    所有之皮包逃逸，後又改稱其忘記當時係要拉前揭機車或皮
    包等情（詳原審95年3月4日審判筆錄），可見被告係趁證人
    甲○○不在攤位上未及注意之際，取走前開皮包，並利用證
    人甲○○不及阻止而離去，核與被告於偵查及原審審理時供
    述其趁證人甲○○不注意之際竊取前開皮包之情節相符（詳
    偵卷第48至51頁、原審95年1月24日準備程序筆錄及95年3月
    4 日審判筆錄），證人甲○○於警詢及偵查中雖稱被告係公
    然取走其皮包等語，當係未充分了解搶奪、竊盜之區別，僅
    陳述部分情節，自應以其於原審交互詰問時充分陳述之證言
    較堪採信。茲被告既係趁證人甲○○不注意之際竊取前開皮
    包，並利用證人甲○○不及阻止而離去，其間並無施用不法
    之腕力而公然掠取之行為，自難以搶奪之罪名相繩，足見被
    告之行為，應僅係犯刑法第320條第1項之竊盜罪，而非公訴
    意旨所指之搶奪罪，合先指明。
三、又被告前自93年8月29日起至94年7月11日止，與案外人許彥
    銘共同連續在台北縣市營業中之夜市、百貨公司、麥當勞等
    處竊取他人財物，業經台灣士林地方法院檢察署檢察官於94
    年12月7日以94年度偵字第4754號、第7936號起訴，於95年1
    月19 日繫屬於台灣士林地方法院以95年度訴字第132號案件
    審理中，被告另自94年1月間至6月間止，與案外人許彥銘、
    曾清旭共同連續在台北縣市營業中之百貨公司、麥當勞等處
    竊取他人財物，業經台灣台北地方法院檢察署檢察官於94年
    11月25日以94年度偵字第17270號、第18443號起訴，於94年
    12月15日繫屬於原審以94年度易字第2154號案件審理中，原
    審認以上二案被告竊盜之犯罪方法、地點均與本件相似，且
    綜合三案觀之，犯罪時間亦相近，被告應係基於同一概括犯
    意連續竊盜，屬同一案件，而本件繫屬原審之日為95年1月1
    1日，原審以94年度易字第2154號案件之繫屬日（94年12月1
    5 日）最早，有本院被告全國前案紀錄表1件及起訴書2件在
    卷可憑，本件被告所涉之同一竊盜之犯行及同一事實，公訴
    人既於原審94年度易字第2154號案件繫屬後，復就同一案件
    向原審起訴，是本件提起公訴繫屬在後，本件既為重行起訴
    ，而為不受理判決之諭知，固非無見。
四、惟按連續犯之所謂出於概括犯意，必須其多次犯罪行為自始
    均在一個預定計畫以內，出於主觀上始終同一犯意之進行，
    若中途另有新犯意發生，縱所犯為同一罪名，究非連續其初
    發之意思，即不能成立連續犯，最高法院70年台上字第6269
    號判例可資參照。經查：本案被告乙○○雖先後自93年8月2
    9日起至94年7月11日止與案外人許彥銘、自94年1月間至6月
    間止，與案外人許彥銘、曾清旭共同連續在台北縣市夜市、
    百貨公司及麥當勞等處竊取他人財物而經檢察官提起公訴，
    惟本案被告於93年8 月17日晚間20時許竊盜甲○○之皮包時
    ，並無概括之連續犯意，且當時亦沒有以後繼續偷的念頭，
    且於本案發生前被告並無任何竊盜犯行，其嗣後於93年8 月
    29日又開始竊盜係因當時毒癮發作，而臨時起意再度竊盜，
    業經被告於本院審理時當庭陳述明確（見本院95年6月2日審
    判筆錄第4頁、第5頁），足見被告所犯本件之竊盜罪，與上
    述另行起訴之犯罪，並無連續犯之關係（並非連續其初發之
    意思），原審未察，遽認前後三案之犯罪，有連續犯之關係
    ，為裁判上一罪，本件之罪自為前案起訴效力所及，而認係
    重行起訴諭知不受理之判決，容有可議。公訴人上訴認被告
    係涉犯搶奪罪行（此業經本判決指駁說明如前），雖無可取
    ，惟其另執被告本件並無連續犯之概括犯意而指摘原判決不
    當，則為有理由，原判決既有可議而無可維持，自應由本院
    將原判決撤銷，發回原審法院詳查另為妥適之裁判。
據上論斷，應依刑事訴訟法第369條第1項但書，判決如主文。
本案經檢察官田炳麟到庭執行職務。
中    華    民    國    95    年    6    月    19  日
                  刑事第十庭    審判長法  官  劉景星
                                      法  官  李春地
                                      法  官  陳志洋
以上正本證明與原本無異。
不得上訴。
                                      書記官    王韻雅
中    華    民    國    95    年    6    月    20   日


司法院資訊處製作；財團法人民間司法改革基金會備份。
